【裁判字號】    98,交聲,1485
【裁判日期】    980626
【裁判案由】    違反道路交通管理處罰條例聲明異議
【裁判全文】
臺灣臺北地方法院交通事件裁定        98年度交聲字第1485號
原處分機關  交通部公路總局臺北區監理所板橋監理站
異  議  人
即受處分人  甲○○
上列異議人即受處分人因違反道路交通管理處罰條例案件，對於
交通部公路總局臺北區監理所板橋監理站於中華民國98年4 月1
日所為之處分（原處分案號：板監裁字第裁41－C00000000 號）
，聲明異議，本院裁定如下：
    主  文
異議駁回。
    理  由
一、按汽車駕駛人，行經有燈光號誌管制之交岔路口闖紅燈者，
    處新臺幣（下同）1,800 元以上5,400 元以下罰鍰，道路交
    通管理處罰條例第53條第1 項定有明文。另汽車駕駛人駕駛
    汽車違反道路交通管理處罰條例第53條第1 項規定者，除應
    依該條所規定之罰鍰處罰外，並應予以記違規點數3 點，復
    為道路交通管理處罰條例第63條第1 項第3 款所明定。再道
    路交通管理處罰條例所稱之汽車，依該條例第3條第8款之規
    定，包含機器腳踏車在內。
二、本件異議人即受處分人（下稱受處分人）甲○○於民國98年
    1 月19日15時35分許，騎乘車號8HR-799 號重型機車，行經
    臺北縣新店市○○路○ 段與安和路3 段45巷之交叉路口，因
    闖紅燈為警攔停掣單舉發，嗣受處分人於舉發通知單上所載
    應到案日期（即98年2 月5 日）前，向原處分機關即交通部
    公路總局臺北區監理所板橋監理站提出申訴，經舉發機關調
    查結果，仍認受處分人有前開違規行為，原處分機關乃於同
    年4 月1 日依道路交通管理處罰條例第53條第1 項、第63條
    第1 項第3 款（裁決書漏引第1 項第3 款）之規定，裁處受
    處分人罰鍰1,800 元，並予記違規點數3 點。受處分人不服
    ，於法定期間內之98年4 月1 日具狀聲明異議，合先敘明。
三、受處分人聲明異議意旨略以：伊於上開舉發時點，通過上開
    路口之紅綠燈停止線時，該號誌仍係綠燈，因伊當時車速未
    逾每小時30公里，駛經執勤警員旁時已係紅燈，又該警員之
    所在位置距離上開呈弧形之路口已有一小段路程，且在上開
    路口停有1 輛大貨車，阻擋該警員直接注視上開路口之視線
    ，故該警員舉發受處分人闖紅燈應屬有誤，為此聲明異議，
    請求撤銷原裁罰云云。
四、經查：
  (一)交通警員掣單舉發違反道路交通管理處罰條例所列之違規事
    實，本質上為行政處分，係公務員基於職務上權力，就特定
    之具體事件所為具公法上效果之單方行政行為。另依道路交
    通管理處罰條例科處行政罰事件，依據公法爭議之舉證責任
    分配法則，固應先由行政機關就其業已履踐相關正當法律程
    序，以及人民應受處罰之客觀違反法令行為，負證明之責，
    惟行政機關對於前開應為舉證事項，非不得以執行查察取締
    勤務人員，依據調查人證之程序，使就親歷事實提供不可替
    代之證明方法，尤於當場舉發而非以科學儀器採證之交通違
    規事件，鑑於交通違規事實往往驟然而現、稍縱即逝，若一
    律要求舉發員警不分違規情節，均必須預留證據，俾便事後
    提出供法院審酌，除有現實技術可行性之困難外，勢將大幅
    提高交通管理之行政成本，並嚴重削弱道路交通管理之行政
    效能，此應非立法者制定道路交通管理法規之本意，合先敘
    明。
  (二)就本件舉發過程，業據證人即舉發本件違規之臺北縣政府警
    察局新店分局安康派出所警員王冠程於本院調查時證稱：「
    （問：請陳述本件舉發經過？）當時我跟田慶鵬巡佐在安和
    路三段45巷取締交通違規，當時我們就有看到45巷口的燈號
    變紅燈，一般照我們警察執行時，我們都會等紅燈大概三到
    四秒後才會開始攔停取締，這樣比較沒有爭議，當時就有看
    到兩台機車闖過，第二台好像就是這個異議人，當時我們兩
    台車都有攔停下來告知有闖紅燈行為，異議人當時認為我們
    警察為了開單而開單，可是照常理來說，我們是有確定有看
    到這個行為才會作攔停的舉動，因為上法院也會耽誤我們執
    勤時間，所以我們儘量用客觀態度作取締告發，當時也有跟
    前一個機車騎士說這個事情，前面那台機車騎士接受，所以
    我們兩台都有作告發舉動；（問：是否能確認受處分人騎乘
    車號8HR-799 重機通過台北縣新店市○○路○段與45巷交叉
    路口之停止線時，其應遵行之號誌已為紅燈？）可以，因我
    們會等到紅燈過了三到四秒後才會作攔停動作，當時已經過
    了三到四秒，見到有兩台機車闖過，我們才作攔停動作；（
    問：就你所站的舉發位置可否清楚看見安和路3 段與45巷交
    叉路口的車輛行駛狀況？）可以；（問：你前方視線有無受
    到任何東西阻擋？）沒有；（問：當時光線如何？）當時晴
    天，光線充足；（問：當時該交叉路口的號誌是否停有大貨
    車或是任何車輛？）沒有；（問：再與你確認，從你執勤所
    站的位置觀看系爭路口號誌的視線，有無受到任何車輛的阻
    擋？）我們警察開單時是以看到路口為標準，不然有時開單
    會有爭議，沒有確切看到路口的話，民眾會提出質疑，所以
    執勤位置一定是站在視線最佳位置。本件我確認我的視線沒
    有受到任何阻擾；（問：本件你是否親眼目睹受處分人騎乘
    前開機車駛過前揭路口停止線時，該號誌燈已經轉換為紅燈
    ？）是，正確；（問：就你們所站位置有無因地形關係，例
    如彎道，導致你們無法看見安和路3 段與45巷口車輛通過該
    交叉路口時的號誌狀況？）‧‧‧沒有被阻擋；（問：本件
    你攔停時是否確認是在紅燈過了三秒之後才開始攔停舉發？
    ）正確」等語（見本院卷第34頁反面至第36頁反面、第37頁
    反面），核與證人即當時為臺北縣政府警察局新店分局安康
    派出所警員且與證人王冠程共同執行交通勤務之田慶鵬於本
    院調查時證稱：「（問：請陳述本件舉發經過？）那個時地
    ，紅燈時看到異議人騎機車經過，我們就攔他下來告發；（
    問：異議人是從何處駛向何處？）他從中和那個方向過來，
    安和路3 段往2 段方向，就到安和路3 段45巷口那邊，紅燈
    時他騎過來我們就攔他下來；（問：就你當時所執行位置，
    是否可以清楚看見臺北縣新店市○○路○ 段與45巷交叉路口
    之車輛行駛狀況？）能很清楚看見；（問：就你當時所執行
    位置，是否可以清楚看見臺北縣新店市○○路○ 段與45巷交
    叉路口之號誌狀況？）可以，很清楚；（問：當時該交叉路
    口附近，是否停有任何車輛？）沒有；（問：有無親眼目睹
    受處分人騎乘車號8HR-799 重機通過前開交叉路口之停止線
    時，其應遵行之號誌已是紅燈？）我是看到他直接紅燈騎過
    來，我就攔查；（問：受處分人通過上開路口停止線時，是
    號誌燈才剛轉換，還是紅燈已經亮了幾秒？）已經亮了一陣
    子；（問：就你們所站位置有無因地形關係，例如彎道，導
    致你們無法看見安和路3 段與45巷口車輛通過該交叉路口時
    的號誌狀況？）號誌在上面我們還是看得很清楚，不會因為
    彎道而有影響，且巷口那邊也有紅綠燈，我們站的位置一般
    視線不會擋住，但那個巷口若我們視線有被阻擋到的話，我
    們根本不會攔停，而本件根本沒有視線被阻擋的情況」等語
    相符（見本院卷第35頁反面至第37頁反面），並有證人王冠
    程當庭繪製之現場圖1 紙在卷可稽（見本院卷第41頁），堪
    認受處分人確有於前揭時、地駕駛重型機車行經有燈光號誌
    管制之交岔路口闖紅燈之違規行為。
  (三)受處分人雖辯稱：伊當時通過上開路口之紅綠燈停止線時，
    該號誌仍係綠燈，又執勤警員之所在位置距離上開呈弧形之
    路口已有一小段路程，且在上開路口停有1 輛大貨車，阻擋
    該警員直接注視上開路口之視線云云。惟證人王冠程、田慶
    鵬皆證稱：渠等當時乃親眼目睹受處分人騎乘機車駛過上開
    路口停止線時，該號誌燈已轉換為紅燈，且上開路口當時並
    未停放任何車輛，亦未因彎道等地形因素，而阻擋渠等執勤
    所在位置與上開路口間之視線等語綦詳，衡以上開2 證人之
    證述不僅反覆確認、前後一致，且於隔離訊問下仍為相同之
    證述，而無扞格之處，是足可排除證人王冠程、田慶鵬誤判
    、誤認或其他爭議之可能性。再者，證人王冠程、田慶鵬與
    受處分人間均無任何關係或有何嫌隙，其等於負有具結義務
    並可能受刑法偽證罪處罰之情形下，仍於法庭為前揭證言，
    其證言之憑信性應可獲得擔保。且警員取締交通違規行為，
    本與民眾立於潛在之對立關係，為避免引發民怨或爭議，而
    影響自身勤務之執行及警方執法之威信，衡情應會謹慎將事
    ，在確實目擊及得以確定民眾違規事實之前提下，始予掣單
    舉發，故證人王冠程、田慶鵬之證述乃合於常情，應足以作
    為認定受處分人違規事實之依據，受處分人前揭所辯，自難
    採信。又道路交通管理處罰條例或相關法規並未規定要求執
    行交通勤務員警於舉發交通違規案件時，應以錄音、錄影或
    其他方式蒐證為之，執行查察取締勤務之人員以其親身經歷
    之舉發過程，於法院具結後以證人身分接受訊問，而就行為
    人違規事實加以證述，法院於衡量審酌其證詞之證明力高低
    後，採其證言作為認定判斷之基礎，自非法所不許，是本件
    警員固未以錄影或其他設備佐證本件違規，亦不影響其舉發
    之效力，併予敘明。本件事證明確，受處分人違規行為堪以
    認定，應依法裁罰。
  (四)另證人王冠程固於本院證稱：當時除受處分人外，尚有1 名
    機車騎士亦有闖紅燈行為，伊同予攔停掣單舉發，該騎士對
    其違規事實亦接受之云云，受處分人亦陳稱：該另1 名騎士
    駛過上開路口時還在伊之後，惟於警員看到時其即在伊之前
    ，然後伊始跟上云云（見同上訊問筆錄第35頁正面、第35頁
    反面至第36頁正面）。惟該另1 名騎士既已接受證人王冠程
    對其違規事實之舉發而未予爭執，則是否於數月後仍能對於
    其違規當時之現場周遭情況保有鮮明之記憶，顯非無疑。又
    該騎士當時既係高速行駛，衡情應無可能顧及或正確觀察受
    處分人與其之相對位置或速度，甚且受處分人駛經上開路口
    停止線時之燈號狀況，而受處分人亦當庭表示無證據請求本
    院調查等語明確（見本院卷第38頁），是本院認尚無依職權
    調查該騎士之身分並予傳訊之必要，附此敘明。
五、綜上所述，受處分人確有騎乘車牌號碼8HR-799 號重型機車
    ，於上揭時、地，行經有燈光號誌管制之交岔路口闖紅燈之
    違規行為，且於舉發通知單所載應到日期前提出申訴，從而
    原處分機關依道路交通管理處罰條例第53條第1 項、第63條
    第1 項第3 款等規定，裁處受處分人罰鍰1,800 元並記違規
    點數3 點，核無違誤。受處分人聲明異議，指摘原處分不當
    ，為無理由，應予駁回。
據上論斷，應依道路交通案件處理辦法第19條，裁定如主文。
中    華    民    國    98    年    6    月    26    日
                  交通法庭    法  官  謝昀璉
上正本證明與原本無異。
如不服本裁定，應於裁定送達後5 日內向本院提出抗告狀。
                              書記官  鄭雅文
中    華    民    國    98    年    6     月    30    日


司法院資訊處製作；財團法人民間司法改革基金會備份。
